臺灣花蓮地方法院刑事判決　　　　　　　　　　　　　　九十四年度訴字第四七號
　　公　訴　人　臺灣花蓮地方法院檢察署檢察官
　　被　　　告　丁○○
　　指定辯護人　本院公設辯護人　甲○
右列被告因重傷害案件，經檢察官提起公訴（九十三年度偵字第二六三九號），本院
判決如左：
    主  文
丁○○傷害人之身體，處有期徒刑拾月。扣案水果刀壹支沒收。
    事  實
一、丁○○前因違反森林法案件，經台灣宜蘭地方法院於民國九十四年一月十七日，
    以九十三年度羅簡字第三○一號判處有期徒刑三月，如易科罰金，以三百元折算
    一日，緩刑二年確定。
二、丁○○於九十三年十月三日七時三十分許，在花蓮市○○街二之四號前馬路旁，
    因與戊○○間就收回重慶市場某攤位之糾紛細故，與戊○○發生口角爭執，丁○○一時忿恨，與戊○○發生肢體拉扯（戊○○受傷部分，業據其撤回告訴，另經
    台灣花蓮地方法院檢察署檢察官為不起訴處分確定在案），戊○○友人丙○○見
    狀乃上前阻止，丁○○怒極，竟基於傷害人身體之犯意，先持預藏之胡椒粉撒向
    丙○○，再持預藏在所著長褲後方口袋附近之水果刀一支，朝丙○○揮剌一刀，
    丙○○見胡椒粉撒來，本能舉起右手臂彎曲遮擋臉部，右手臂旋遭水果刀剌傷，
    致丙○○之受有右上手臂深度砍傷併二頭肌、正中神經、肱動脈、肌皮神經斷裂
    、右側肘及皮下靜脈受傷之傷害。嗣經警方循線查獲，並由警方查扣水果刀一支
    。
三、案經被害人丙○○訴由花蓮縣警察局花蓮分局報告臺灣花蓮地方法院檢察署檢察
    官偵查起訴。
    理  由
一、訊據被告丁○○固不否認有於右揭時、地，與戊○○發生拉扯，當時伊有將胡椒
    粉一大包繫於腰際，手中並持其所有水果刀，而告訴人於案發過程中則受有如事
    實欄所載傷害之事實，惟矢口否認有何傷害犯行，辯稱：伊並未剌傷告訴人，是
    伊與戊○○拉扯時，告訴人自行到伊所有自用小貨車駕駛座上拿伊所有平日販賣
    水果用之水果刀，欲剌傷伊，經伊自告訴人手中奪取該刀後，適戊○○拿鐵棒打
    伊之手臂，可能因此不慎誤傷告訴人云云。惟查，右揭事實，業據告訴人丙○○
    指訴綦詳，核與證人戊○○於警詢時及偵查中所述情節相符，又告訴人丙○○因
    本案受有右上手臂深度砍傷併二頭肌、正中神經、肱動脈、肌皮神經斷裂、右側
    肘及皮下靜脈受傷之傷害，此有財團法人佛教慈濟綜合醫院診斷證明書暨病情說
    明書各一份附卷可憑。另被告與告訴人、戊○○於前開時、地有互相扭打拉扯，
    被告當時左手持刀，右手拿似砂粉狀之物，其後告訴人即流血受傷等情，業據目
    擊證人李治興於偵查中結證綦詳，又衡以被告於警詢時所自承與告訴人不熟等語
    及本案事發突然，告訴人應無可能得知被告於案發當時係將水果刀放置於與案發
    地點有些許距離之自用小貨車駕駛座上，被告指告訴人於拉扯混亂、千鈞一髮之
    際，猶能暫時離開現場至被告自用小貨車上迅速尋得水果刀，再返回現場欲對被
    告行剌云云，不惟與常情有悖，亦與上揭證人戊○○、李治興所述經過相互齟齬
    ，抑有進者，被告以目擊全案經過為由而聲請傳喚之證人乙○○於本院審理時亦
    結證稱：未注意看見告訴人於拉扯過程中有離開現場之事實，益徵告訴人與證人
    戊○○等所述被告係從後褲袋處取出水果刀等語，應與事實相符，而堪採信，被
    告空言指水果刀係告訴人從自用小貨車上拿取云云，顯屬推諉之詞，尚非可採。
    又證人乙○○於本院審理時雖稱：被告當時係右手持刀等語，然此與另一目擊證
    人李治興所結證內容相左，且證人乙○○自承其於案發當時係位於被告背後位置
    ，能否清晰看見被告係以何隻手持刀，實有可疑，參以被告自警詢以至偵查之漫
    長過程中，竟對此有利於己之現場目擊證人乙○○均隻字未提等情，證人乙○○
    之證詞應屬迴護被告之詞，不足採信。本案被告坦承案外人戊○○於案發前曾電
    告將前往案發地點，可知被告確有充分資訊與時間準備水果刀，另佐以被告所不
    諱言其案發當日花費新台幣（下同）二百元購買胡椒粉一包掛在腰際之情及證人
    李治興所證述被告於案發時有以右手拿砂狀物，左手持刀等節，堪認被告案發前
    即已備妥胡椒粉及水果刀，其所辯：係告訴人先拿刀要剌伊，伊才以左手抓住告
    訴人持刀之右手，再以右手奪白刃乙節，要與事實有違，而屬無稽。而告訴人為
    擋被告所撒胡椒粉，本能舉起右手臂遮護臉部，已據其於本院審理時以證人身分
    結證在卷，參以卷附照片所示：告訴人右上手臂傷口甚大，而右手前小手臂則有
    劃傷痕跡，傷口相對輕微許多之傷勢，堪認告訴人當時應係舉起右臂遮擋，而遭
    被告揮刀劃傷，因右上臂首當其衝，受力較大，受傷較為嚴重，而右小前臂，因
    當時手肘彎曲之故，亦遭刀勢波及劃傷，故傷勢較為輕微。依生理反應，常人如
    為他人持金屬棍棒猝然自旁重擊手部，多因疼痛而鬆脫手持之物，退一步言，縱
    被告依然緊握水果刀，依力學原理，重擊力道既由上而下，又何能往上揮剌告訴
    人已然舉抬之右臂？綜上以觀，被告所辯，或與常情及經驗論理法則相違，或與
    目擊證人所述不符，均非可採，此外，並有現場照片附卷及水果刀一支扣案可資
    佐證，本件事證明確，被告傷害犯行洵堪認定。
二、查本件告訴人丙○○因遭被告持刀砍傷，致受有右上手臂深度砍傷併二頭肌、正
    中神經、肱動脈、肌皮神經斷裂、右側肘及皮下靜脈受傷之傷害，固有財團法人
    佛教慈濟綜合醫院診斷證明書一份及告訴人傷勢照片一幀存卷可按，惟告訴人右
    上臂神經血管截斷業經手術縫合，應至少等術後半年至一年方可評估其功能恢復
    情形，但因病患（即告訴人）未依約定門診時間回診且恢復時間剛好到評估期，
    故難以斷定是否功能毀敗，此有財團法人佛教慈濟綜合醫院病九十四年五月二十
    二五日病情說明書一份附卷可參，告訴人於本院審理時亦不諱言其並未回院門診
    暨接受復健治療等情，是告訴人究有無因本案而受有不治或難治之重傷害，已非
    無疑，此外公訴人復未提出其他證據以佐其說，自不得遽行認定告訴人已受有重
    傷害。另公訴人雖認被告係基於重傷害之故意而傷害告訴人，然揆諸被告僅對告
    訴人手臂揮剌一刀，係因告訴人適彎曲手臂遮擋臉部始受有二處刀傷，業如上述
    ，非如公訴人起訴書所載係連續砍殺數刀，而本件告訴人所受傷勢是否已達毀敗
    程度復難以斷定，則被告案發時是否果如公訴人所主張係基於重傷害之故意，並
    非無斟酌餘地，基於「罪證有疑，利於被告」之事實認定法則，自應從有利於被
    告之認定，合先敘明。故核被告所為，係犯刑法第二百七十七條第一項之傷害罪
    ，公訴人認被告係犯重傷害既遂罪，起訴法條容有誤會，惟其基本事實同一，應
    予變更。爰審酌被告丁○○之素行良窳，其偶因細故即暴力相向，持刀砍傷告訴
    人受有如事實欄所載之傷害，犯罪手段兇狠，所生損害極大，影響社會治安極鉅
    ，且犯罪後迄今尚未與告訴人達成和解，賠償告訴人損害，並飾詞狡卸之犯罪後
    態度等一切情狀，量處如主文所示之刑。另扣案水果刀一支，係屬被告所有，用
    以傷害告訴人之物，業據被告自承在卷，應依刑法第三十八條第一項第二款規定
    予以宣告沒收。至扣案被告所有上衣一件，並非其供犯罪所用之物，自無庸宣告
    沒收。
據上論斷，應依刑事訴訟法第二百九十九條第一項前段、第三百條，刑法第二百七十
七條第一項、第三十八條第一項第二款，罰金罰鍰提高標準條例第一條前段，判決如
主文。
本案經檢察官許建榮到庭執行職務。
中      華      民      國    九十四    年      六      月     十五     日
                                      台灣花蓮地方法院刑事第二庭
                                        審判長  法  官  林碧玲
                                                法  官  俞秀美
                                                法  官  陳世博
右正本證明與原本無異。
如對本判決不服，應於送達後十日內，向本院提出上訴狀。（應抄附繕本）告訴人或
被害人如對於本判決不服者，應具備理由請求檢察官上訴，其上訴期間之計算係以檢
察官收受判決正本之日期為準。
                                        法院書記官
中      華      民      國    九十四    年      六     月    十六      日
附錄本判決論罪之法律條文：
中華民國刑法第二百七十七條第一項：
(普通傷害罪)
傷害人之身體或健康者，處三年以下有期徒刑、拘役或一千元以下罰金。
犯前項之罪因而致人於死者，處無期徒刑或七年以上有期徒刑；致重傷者，處三年以
上十年以下有期徒刑。
